# 请教陈版：非同一控制下购买，子公司自身调账的问题

提问人：maxiao83 时间：2014-10-30 09:06:24
以下事项中乙公司收购甲公司。 2013 年 10 月甲公司的评估价值为4.2亿元， 2014 年 8 月，乙公司出资4.0亿元从甲公司股东处购买甲公司100%股权。此时乙公司长投入账价值4.0亿元没有疑问。 根据准则规定，这种购买甲公司可以在此机会下调整自身账面价值，我的疑问是甲公司应该以评估值为准作调整，还是以成交价为准作调整？？ PS：如果甲公司按照评估值调整，年底的合并报表上将会出现 2000 万元的营业外收入。
亟待解决，求教陈版以及其他实务操作过的各位高手！

回答人：chenyiwei
此时甲公司只能依据各单项可辨认资产、负债的评估值调整可辨认资产、负债的账面价值。交易价格和评估值之间的差额为商誉或负商誉，在被购买方自身进行账务调整时不能出现，只能在购买方的合并报表层面出现。另外你说的“年底的合并报表上将会出现 2000万元的营业外收入”不论甲公司自身是否进行账务调整，在乙公司的合并报表层面都会出现的。

提问人：jasondoo 时间：2014-10-31 16:26:19
陈版，有点糊涂，被购买方是甲，后面您又说被购买方不能调整账面价值，这是不是有点矛盾？

回答人：chenyiwei
这个案例中被购买方在非同一控制下合并中一次性被收购 100 ％股权，所以其自身报表可以调账，但调账仅限于将可辨认净资产的价值调整到评估值，不能将收购过程中形成的商誉体现到被购买方自身报表上。

提问人：jasondoo 时间：2014-11-02 11:09:29
陈版，就这个问题我理一下思路问一下： 目前我们公司也是这样，非同一控制下刚刚买了一个子公司，对方也进行了可辨认资产、负债的评估。首先我司对于合并成本与评估后的可辨认净资产公允价值份额的差额，是要确认为商誉的；那么子公司自身的处理，可以对于评估增值部分进行调账吗，那么也是调整资本公积吗？ 子公司的调账，是否影响母公司在编制合并报表时对于子公司净资产账面价值与公允价值不等的调整呢？

回答人：chenyiwei
《讲解 2010 》P338： 非同一控制下的企业合并中，购买方通过企业合并取得被购买方 100 ％股权的，被购买方可以按照合并中确定的可辨认资产、负债的公允价值调整其账面价值。除此之外，其他情况下被购买方不应因企业合并改记有关资产、负债的账面价值。
如果符合上述条件并选择对子公司自身报表进行调账处理的，则子公司自身可将评估增值额扣除对应的递延所得税负债后的余额贷记“资本公积”。 子公司如果已经按照购买日的评估值改记有关资产、负债的账面价值，则母公司在编制合并报表时就不必再进行对被购买方可辨认净资产价值的调整。

提问人：maxiao83 时间：2014-11-05 13:47:02
收到回复。非常感谢。 请问我列出来的分录对不? 这里的 3750 万元资本公积，以后还会转销掉吗？还是一直放着了？

回答人：chenyiwei
建议先对固定资产计提减值准备。相当于对固定资产的减值计入损益，对无形资产的增值计入资本公积。当然对于递延所得税的影响也应同时考虑，即分别确认递延所得税资产和负债，其影响分别计入所得税费用和资本公积。

提问人：maxiao83 时间：2014-11-05 15:34:20
这句话怎么理解？ “......因为评估基准日为 2013 年 10 月，首先需要把评估结果模拟至 2014 年 8 月，按照 2014 年 8 月的值进行调整......”

回答人：chenyiwei
可参考《计学撮要 2011 》中“评估基准日到公司制企业成立日之间资产折旧与摊销的处理”。

提问人：沉默羔羊 时间：2016-11-05 09:35:00
如果是评估减值，资本公积不够冲减呢？

回答人：chenyiwei
如果评估减值，就需要考虑是否存在资产减值迹象，按资产减值准则的规定对其进行减值测试，如减值则需计提减值准备，这在子公司自身报表中是要计入损益的。母公司合并报表层面也要相应调整资产价值。